【裁判字號】    89,易,1258
【裁判日期】    901212
【裁判案由】    竊盜
【裁判全文】
臺灣臺北地方法院刑事判決                        八十九年度易字第一二五八號
    公  訴  人  臺灣臺北地方法院檢察署檢察官
    被      告  乙○○
    被      告  甲○○
右列被告因竊盜案件，經檢察官提起公訴（八十九年度偵字第七二００號），及移送
併辦（臺灣臺北地方法院檢察署八十九年度偵字第一五七八０號、一一六九六號、九
００八號及八十九年度偵緝字第一０五三號），本院判決如左：
    主  文
乙○○無罪。
甲○○免訴。
    理  由
甲、乙○○無罪部分：
一、公訴意旨：如附件起訴書所示。
二、按犯罪事實應依證據認定之，無證據不得推定其犯罪事實，刑事訴訟法第一百五
    十四條定有明文。又所謂認定犯罪事實之證據，係指足以認定被告確有犯罪行為
    之積極證據而言，如未發現相當證據，或證據不足以證明，自不能以推測或擬制
    之方法，以為裁判基礎，最高法院四十年台上字第八六號著有判例可稽。又「無
    辜之推定」乃刑事司法程序上之基本原則，此種原則表現在刑事案件中，只是另
    一種形式表示負擔之法則。易言之，刑事案件之追訴，必須提出證據（舉證負擔
    ），並需說服至無合理懷疑之地步（證明負擔），始能謂被告有罪。又此處所謂
    「合理的懷疑」是指在一切證據經過全部的比較或考慮後，審理事實的法官本於
    道義良知，對於該項證據有可以說出理由來的懷疑，此時對於追訴之事實，便不
    能信以為真，便應對被告作出無罪之判決。又該項無「合理懷疑」（證明之負擔
    ）應到達何種程度，一般原則上應依民事訴訟與刑事訴訟的分別，而有不同之要
    求，以淺顯易懂之概念而言，前者（民事訴訟）乃錢債細故，後者（刑事訴訟）
    係人命關天。對於刑事案件之被告，用有罪之判決剝奪其生命、自由和名譽等法
    益，顯應需要更為嚴謹之法則，甚至罪刑越重者，應該要求說服（無合理懷疑）
    之程度也越高。在許多民事案件之判例上，除了證據優勢（ＰＲＥＰＯＮＤＥＲ
    ＡＮＣＥ）法則以外，還要有更進而有明白、強而有力、足使人信服之證據，刑
    事上應比前開要求更高，始得對被告為有罪之判決。最高法院八十八年台上字第
    九五四號判決亦認「認定犯罪事實所憑之證據，雖不以直接證據為限，間接證據
    亦包括在內，然而無論直接證據或間接證據，其為訴訟上之證明，須於通常一般
    人均不致有所懷疑，而得確信為真實之程度者，始得據為有罪之認定，倘其證明
    尚未到達此一程度，而有合理之懷疑存在時，即難遽採為不利被告之認定」，即
    採此一見解。
三、訊據被告乙○○堅詞否認有何竊盜犯行，辯稱：伊沒有與被告甲○○一起去偷車
    等語。公訴人認為被告乙○○犯有竊盜罪嫌，無非係以被害人丙○○之指訴、被
    告甲○○之自白，及贓物認領保管單為其主要論據。然查：
    （一）被害人丙○○在警訊時陳稱：伊於八十九年四月三日晚間七時，將其所有
          之自小客車（車號ＥＡ--五八一七號）停放於臺北市○○街五六二巷十三
          號前，就一直沒有再開，也不知道失竊，並未報案，而其姐夫鄒招良在八
          十九年四月五日上午六時四十分，在臺北市○○街四七巷十之一號發現該
          車，報警後查獲被告甲○○正坐在伊車上等語（見八十九年度偵字第七二
          ００號卷第八、九頁），證人丙○○之證言，無法證明被告乙○○有何竊
          盜之行為。
    （二）至於贓物認領保管單，僅能證明被害人丙○○之前開自小客車失竊，亦無
          法做為對被告乙○○不利之證據。
    （三）雖然共同被告甲○○於警訊、偵查及本院訊問時，均供稱竊車係被告郭占
          元指使的云云，然其對於犯罪情節之供述，前後不一。
          １、同案被告甲○○於警訊時供稱略以：我八十九年四月五日約凌晨三時
              ，與友人乙○○在撫遠街北海餐廳喝酒用餐，直到四時三十分左右，
              乙○○稱其車子停在五號水門內空地，叫我騎機車載他去取得，待到
              達後他便指使我將自小客車發動，然後找地方休息一下云云（見同前
              偵卷第四頁）。
          ２、然被告甲○○於偵查時供稱：好像是在富錦街偷的，由乙○○先進去
              車內把車子開動，叫我去車內把車子開走云云（見同偵卷第五二頁）
              。
          ３、本院第一次訊問時，被告甲○○供稱：丙○○的車是被告乙○○偷的
              ，那天我們有喝酒，他說他要去開車，我不知道車怎麼來，是他偷到
              後，才告訴我車子是偷的云云（見本院八十九年七月四日訊問筆錄）
              。
          ４、由被告甲○○之前開供述可知，不僅前後供詞反覆，且竊車之情節順
              序皆有不同，前開供述顯有重大瑕疵，已難據以做為被告乙○○有罪
              之唯一證據；矧經本院傳喚被告乙○○，並與被告甲○○隔離訊問後
              ，被告甲○○陳稱因被告乙○○與伊妻子有染，方陷害被告乙○○等
              語（見本院九十年二月十六日訊問筆錄），而被告乙○○亦坦認伊與
              被告甲○○之妻有曖昧關係而反目等語（見同日訊問筆錄），由此可
              知，被告甲○○不利於被告乙○○之陳述，既有重大瑕疵，自不得作
              為被告乙○○有罪之唯一證據。
    （四）此外，本院復查無其他積極證據證明被告乙○○有何公訴人所指訴之竊盜
          犯行，因不能證明被告犯罪，揆諸前開說明，自應為被告無罪之諭知。
乙、甲○○部分：
一、按案件曾經判決確定者，應諭知免訴之判決，刑事訴訟法第三百零二條第一款定
    有明文。又訴訟上所謂一事不再理之原則，關於實質上一罪或裁判上一罪，亦均
    有其適用，最高法院六十年台非字第七七號著有判例。
二、查本件被告甲○○被訴竊盜罪之犯罪時間為八十九年四月四日晚間七時許，然被
    告甲○○因八十九年二月間犯竊盜罪，經臺灣士林地方法院判處有期徒刑八月，
    並於八十九年五月二十九日確定，有臺灣高等法院檢察署刑案紀錄簡覆表及臺灣
    士林地方法院九十年十月四日士院儀刑孝八九易四一五字第三三三六九號函在卷
    可參，被告犯二次竊盜案之時間均甚為接近，亦陳稱兩件竊盜案是基於一個意思
    去偷的等語（見本院九十年九月十四日審理筆錄）。由上可知，本件被訴之事實
    ，既與前開士林地方法院（八十九年度易字第四一五號）之判決事實，有連續犯
    裁判上一罪之關係，依照首開說明，自應諭知免訴之判決。
丙、退回併辦部分：
    被告乙○○既經本院判決無罪，而被告甲○○部分諭知免訴，則公訴人請求併辦
    部分（臺灣臺北地方法院檢察署八十九年度偵字第一五七八０號、一一六九六號
    、九００八號及八十九年度偵緝字第一０五三號）自與本件無裁判上一罪之關係
    ，應予退回該部分併辦，請公訴人另為適法之處理。
據上論斷，應依刑事訴訟法第三百零一條第一項、第三百零二條第一款判決如主文。
本案經檢察官周士榆到庭執行職務
中    華    民    國      九十        年    十二      月      十二    日
                                      臺灣臺北地方法院刑事第七庭
                                          法  官  趙  子  榮
右正本證明與原本無異。
如不服本判決，應於判決送達後十日內，向本院提出上訴狀。
                                          書記官  林  鈴  芬
中    華    民    國      九十        年    十二      月      十四    日


司法院資訊處製作；財團法人民間司法改革基金會備份。
